臺灣南投地方法院民事判決
110年度訴字第280號
原      告  王麗珠  


訴訟代理人  郭峻豪律師
被      告  林裕盛  
上列當事人間請求返還不當得利事件，本院於民國111年3月3日
言詞辯論終結，判決如下：
    主      文
被告應給付原告新臺幣參佰伍拾萬元，及自民國一一○年七月二
十日起至清償日止，按年息百分之五計算之利息。
訴訟費用由被告負擔。
本判決得假執行。 
    事實及理由
壹、程序部分：
    按訴狀送達後，原告不得將原訴變更或追加他訴，但擴張或
    減縮應受判決事項之聲明，不在此限，民事訴訟法第255條
    第1項第3款定有明文。查本件原告起訴時，於訴之聲明第1
    項原係請求「一、被告應給付原告新臺幣（下同）4,500,00
    0元，及自支付命令狀繕本送達之翌日起至清償日止，按年
    息5％計算之利息。」；因被告就原告主張之請求，於350萬
    元內為認諾，原告遂於民國111年2月16日以民事準備㈢狀將
    上開訴之聲明第1項請求金額減縮為350萬元。經核原告所為
    屬減縮應受判決事項之聲明，揆諸前揭規定，並無不合，應
    予准許。
貳、實體部分：
一、原告主張：
    原告與被告於民國97年6月13日向訴外人陳秋娥共借款900萬
    元，同時原告以其所有之臺南市○區○○段0000000地號土地，
    暨其上建物即東區德高段3836建號建物設定抵押，作為擔保
    其中550萬元之債務；被告則以其所有之南投縣○○鄉○○段000
    00000000000地號土地暨其上鹿谷鄉興產段155建號建物，作
    為擔保其中350萬元之債務。就原告、被告二人向訴外人陳
    秋娥借貸900萬元部分，原告於110年5月13日已全額向陳秋
    娥清償完畢，原告、被告二人上開不動產為擔保債務所設定
    之抵押權，業已辦理塗銷在案。原告清償全部債務之後，於
    代為清償之範圍內，承受債權人之權利，原告依法請求被告
    清償350萬元之債務。同時，於原告清償全部債務之後，被
    告並無法律上原因而受有債務清償、設定抵押權塗銷等利益
    。爰依民法第312條、第879條第1項、第179條規定，請求被
    告返還原告代為清償之債務、不當得利等語。並聲明：被告
    應給付原告350萬元，及自支付命令狀繕本送達翌日起至清
    償日止，按年息百分之5計算之利息。
二、被告則以：我就欠款350萬元由原告償還部分沒有爭執，但
    是我目前沒有能力全部清償，我同意原告上開聲明之請求等
    語。
三、得心證之理由：
    按當事人於言詞辯論時為訴訟標的認諾者，應本於其認諾為
    該當事人敗訴之判決，民事訴訟法第384條定有明文。又按
    被告在言詞辯論時為訴訟標的之認諾，法院即應不調查原告
    主張為訴訟標的之法律關係是否果屬存在，而以認諾為該被
    告敗訴之判決基礎（最高法院45年台上字第31號判決參照）
    。本件原告主張依民法第312條、第879條第1項、第179條規
    定，聲明請求被告給付350萬元，及自支付命令狀繕本送達
    翌日即110年7月20日起至清償日止，按年息百分之5計算之
    利息，業據被告於111年3月3日言詞辯論期日當庭表示同意
    原告本金及利息之請求，核屬對於原告主張之訴訟標的法律
    關係為認諾之表示，依前揭規定及說明，法院毋庸再調查證
    據，即應本於該認諾而為被告敗訴之判決，爰判決如主文第
    1項所示。
四、另按本於被告認諾所為之判決，法院應依職權宣告假執行，
    民事訴訟法第389條第1項第1款定有明文。本件係本於被告
    認諾所為之判決，爰依職權宣告假執行。
五、訴訟費用負擔之依據：民事訴訟法第78條。
中　　華　　民　　國　　111 　年　　3 　　月　　17　　日
                          民事第一庭法　官　蔡志明
以上正本係照原本作成。
如對本判決上訴，須於判決送達後20日內向本院提出上訴狀。如
委任律師提起上訴者，應一併繳納上訴審裁判費。
中　　華　　民　　國　　111 　年　　3 　　月　　17　　日
                                    書記官　廖佳慧